【裁判字號】    90,上易,2095
【裁判日期】    900814
【裁判案由】    竊盜等
【裁判全文】
臺灣高等法院刑事判決                            九十年度上易字第二０九五號
    上  訴  人  臺灣桃園地方法院檢察署檢察官
    被      告  乙○○
右上訴人因被告竊盜等案件，不服臺灣桃園地方法院八十九年度易字第二八七九號，
中華民國九十年一月十九日第一審判決（起訴案號：臺灣桃園地方法院檢察署八十九
年度偵字第七二二八號），提起上訴，本院判決如左：
    主  文
上訴駁回。
    理  由
一、公訴意旨略以：林金龍（臺灣桃園地方法院另行審結）意圖為自己不法之所有，
    於民國（下同）八十九年四月十日，在桃園縣中壢市○○路二五三巷二三號前，
    竊取丙○○所有車牌號碼ＲＸ－九二九三號自小客車，得手後於同日十六時許，
    將上開贓車交與知情之甲○○（業經檢察官發佈通緝）代為仲介買受人，甲○○
    遂與乙○○共同基於牙保贓物之犯意，由乙○○帶同不知情之丁○○，於同日二
    十時許，至中壢市○○路附近之「裕民賓館」與甲○○會合，甲○○與乙○○即
    駕駛ＲＸ－九二九三號自用小客車，於同日二十一時二十分，將丁○○載至桃園
    縣境某處之產業道路，基於強制之犯意稱，丁○○若不購買該車便將車子開入池
    塘，使丁○○行無義務之事，承諾以新台幣（下同）一萬六千元之代價購買該車
    ，並於日及翌日分二次交付價金，因認乙○○涉有刑法第三百四十九條第二項之
    牙保贓物及同法第三百零四條之強制罪嫌云云。
二、按犯罪事實應依證據認定之，無證據不得推定其犯罪事實，又不能證明被告犯罪
    者，應諭知無罪判決，刑事訴訟法第一百五十四條、第三百零一條第一項分別定
    有明文。訊據被告乙○○堅詞否認前開犯行，辯稱，當日係丁○○先來找其談事
    ，嗣恰接獲甲○○來電邀其至桃園縣中壢市○○路「裕民賓館」見面，因其欠缺
    交通工具，方委請丁○○騎機車載其前去赴約，並非刻意帶同丁○○至「裕民賓
    館」向甲○○購買贓車等語。
三、經查，丁○○於警訊供稱：八十九年四月十日下午二十時左右，我到中壢市○○
    路三三六巷二號找我同學乙○○，乙○○要我騎機車載他出去找朋友，一直到了
    中壢市○○路大時鐘旁一家「裕民賓館」門口前，當時甲○○在賓館櫃檯等我們
    （見偵卷第十三頁反面）；丁○○於偵查中則供稱：晚上八時左右，八十九年四
    月十日，當時他（指乙○○）「剛接到一通電話」，就叫我跟他一起到中壢市○○路一家賓館，才看到甲○○（見偵卷第四五頁反面）；丁○○於原審調查時供
    稱：（當時情形？）我是去找被告（指乙○○）在他家門口聊天，「被告電話響
    ，接完電話，被告要我載他去裕民賓館」，被告進賓館找甲○○（見原審卷第十
    二頁、十三頁）。丁○○供稱，當日係伊於與被告乙○○聊天談事之際，因乙○○臨時接獲電話，乙○○始要求伊騎機車載其前去「裕民賓館」與甲○○見面。
    核與乙○○之辯解相符，堪認乙○○此部分供述屬實。甲○○於警訊雖稱：晚上
    十九時三十分，我就接到乙○○的電話稱二十時要來找我，我也就依約在「裕民
    賓館」櫃檯等他，當時乙○○就騎機車載丁○○來找我（見偵卷第三頁反面、第
    四頁），即意指係乙○○主動打電話與之連繫並騎機車載同丁○○前去「裕民賓
    館」與其見面云云，與乙○○及丁○○之前供不符，尚非可採。查乙○○既係與
    丁○○談事閒聊中，臨時接獲甲○○來電邀其至「裕民賓館」見面，而後始委請
    丁○○騎機車載其前去赴約，顯然，丁○○之所以陪同乙○○至「裕民賓館」，
    純係因丁○○有交通工具即機車之故，乃坐其機車前往，並非乙○○自始知有贓
    車欲介紹丁○○買受，此業據丁○○於原審供明（見原審卷第三十四頁）。況出
    發時，乙○○亦未曾向丁○○提及係欲帶其至「裕民賓館」買車，不寧唯是，嗣
    甲○○見得丁○○時，猶先與丁○○閒談他事方再論及購車之事，此業據丁○○
    於原審調查時述明（見原審卷第三四頁），並非一見面即談論贓車買賣事宜，由
    此可見甲○○向丁○○推介該輛贓車，係屬閒談中甲○○臨時起意。抑且，嗣甲○○不斷遊說丁○○購車，甚或進而出言恫嚇時，乙○○亦未曾在旁鼓吹及幫腔
    ，僅單純靜默或閒扯別事藉以鬆緩情境，此亦據丁○○於原審調查時陳明（見原
    審卷第三四頁、三五頁），凡此諸情，在在具徵乙○○要無帶同丁○○至「裕民
    賓館」向甲○○購買贓車之意。乙○○既非刻意邀同丁○○前去「裕民賓館」與
    甲○○洽談贓車購買事宜，向丁○○推銷贓車亦屬甲○○之個人行為，被告對甲○○當時所為雖不發一語，復未出言阻止，亦難執此單純靜默之情，即謂被告與
    甲○○係有犯意連絡及行為分擔，而令其同負共犯之責。此外，復查無其他積極
    證據可證明被告乙○○之犯行，原審因認不能證明其犯罪，而為其無罪之諭知，
    經核並無不合。
四、檢察官提起上訴略以：被告乙○○雖係與丁○○聊天之際，臨時接獲甲○○之來
    電，始要求丁○○騎機車載伊到裕民賓館，然當時甲○○是否即於電話中要被告
    載丁○○至裕民賓館以向其兜售該贓車，就此關係被告與甲○○是否有犯意聯絡
    之事實，顯就全案具關鍵性之影響，原審未予調查，又被告與丁○○既為朋友關
    係，則於同案被告甲○○遊說丁○○購車，甚至出言恫嚇丁○○之際，何以並未
    阻止，而僅係保持靜默，此點顯然不合常情，原審就此亦未加審酌，指摘原審諭
    知被告無罪係屬不當云云。惟查，甲○○現由檢察官通緝中，此有本院被告全國
    前案紀錄表可稽，無從傳喚到庭。經本院再傳訊被告及被害人丁○○，據被告稱
    ，是甲○○打電話給我，叫我去裕民賓館找他，但沒有說什麼事，我沒有交通工
    具，丁○○剛好到我家聊天，他有騎機車，我叫他載我過去，到了賓館，甲○○
    問我要不要買車？我說沒錢，丁○○的車子剛好出車禍缺零件，甲○○說他家親
    戚在做材料行，所以跟丁○○聊，而後就問丁○○要不要買他的那部車，我當時
    沒有講什麼話。丁○○亦稱，甲○○叫我買車時，乙○○在旁邊，沒有講什麼話
    ，我覺得被逼的，但乙○○沒有什麼動作，我只是自己覺得心裡害怕，我當天給
    甲○○六千元，隔一天再給一萬元，二次給錢乙○○都不在場。堪認被告並非於
    與甲○○電話交談時，談及買車之事。而被告與丁○○係高中同學，於甲○○對
    丁○○惡言相向時，未予阻止，致丁○○感到被逼，但此或為被告做人之態度，
    但亦有可能被告不敢得罪甲○○，有以致之，不能因甲○○對丁○○惡言相逼時
    ，被告未出面阻止，即認定被告為共犯，本件依現有證據，不足以認定被告有妨
    害自由及牙保贓物之情事，檢察官之上訴，為無理由，應予駁回。
據上論斷，應依刑事訴訟法第三百六十八條，判決如主文。
本案經檢察官沈明彥到庭執行職務。
中    華    民    國      九十    年       八       月        十四      日
                             臺灣高等法院刑事第二十二庭
                                 審判長法  官  許  正  順
                                       法  官  胡  方  新
                                       法  官  林  明  俊
右正本證明與原本無異。
不得上訴。
                                       書記官 蕭  進  忠
中    華    民    國      九十    年       八       月        十五      日


司法院資訊處製作；財團法人民間司法改革基金會備份。
